【裁判字號】    99,訴,1909
【裁判日期】    991217
【裁判案由】    損害賠償
【裁判全文】
臺灣臺中地方法院民事判決              99年度訴字第1909號
原      告  鄧天助
            林秀容
上  二  人
訴訟代理人  林易徵
被      告  林慧芳
訴訟代理人  黃志豪
上列當事人間請求損害賠償事件，經本院於民國99年11月18日言
詞辯論終結，判決如下：
    主      文
被告應給付原告鄧天助新臺幣貳拾萬柒仟捌佰零柒元、原告林
秀容新臺幣伍萬壹仟陸佰柒拾壹元，及均自民國九十九年七月七
日起至清償日止按週年利率百分之五計算之利息。
原告其餘之訴駁回。
訴訟費用由被告負擔四分之一，餘由原告鄧天助負擔四分之一；
原告林秀容負擔四分之二
本判決原告勝訴部分，得假執行。
原告其餘假執行之聲請駁回。
    事實及理由
壹、兩造爭執要旨：
一、原告主張：被告於民國99年2月16日上午11時許，駕駛車牌
    號碼7653-UB號自小客車，沿臺中市○○街由北往南駕駛，
    於同日上午11時55分許，行經該街與育德路口時，欲左轉往
    育德路，應注意車前狀況，隨時採取必要之安全措施，另行
    人穿越道，遇有行人穿越時，無論有無交通警察指揮人員指
    揮或號誌指示，均應暫停讓行人先行通過，而依當時之情形
    ，又無不能注意之情形，竟疏未注意於此，貿然左轉，致撞
    及於行人穿越道上行走之原告鄧天助、林秀容二人，並導致
    原告鄧天助受有左肩擦傷，左膝挫傷、關節血腫、左手肘挫
    擦傷、右肩韌帶拉傷之傷害；原告林秀容則受有胸部挫傷之
    傷害。原告鄧天助支出醫療費用2,846元；原告林秀容則支
    出醫療費用2,105元，原告鄧天助因此三個月不能工作，損
    失741,132元；原告林秀容則14日不能工作，因與原告鄧天
    助共同經營，因其受傷而無法經營，故各請求370,566元，
    另原告二人於車禍後，治療期間，搭計程車共支出費用
    3,460 元，每人損失1,730元，另原告二人遭此傷害，精神
    上受到驚嚇，故各請求精神慰撫金15萬元等語，並聲明：(一)
    被告應給付原告鄧天助525,142元，及自起訴狀繕本送達被
    告翌日起至清償日止，按年息百分之5計算之利息。(二)被告
    應給付原告林秀容524,401元，及自起訴狀繕本送達被告翌
    日起至清償日止，按年息百分之5計算之利息。(三)願供擔保
    ，請准宣告假執行。
二、被告抗辯：依據中國醫藥大學附設醫院之診斷證明書所載，
    並不能證明原告二人已經喪失工作能力，況該證明亦未記載
    原告二人不能工作之時間，另對原告二人所請求之醫療費用
    及就醫支出之車資均不爭執，另對於原告二人每月之工作收
    入為51,077元，亦不爭執，然被告曾經支出11,000元予原告
    ，應予扣除等語。並聲明：(一)原告之訴及假執行之聲請均駁
    回。(二)如受不利判決，願供擔保請准宣告免為假執行。
貳、得心證之理由：
一、查原告主張被告於99年2月16日上午11時許，駕駛車牌號碼
    7653-UB號自小客車，沿臺中市○○街由北往南駕駛，於同
    日上午11時55分許，行經該街與育德路口時，欲左轉往育德
    路，應注意車前狀況，隨時採取必要之安全措施，另行人穿
    越道，遇有行人穿越時，無論有無交通警察指揮人員指揮或
    號誌指示，均應暫停讓行人先行通過，而依當時之情形，又
    無不能注意之情形，竟疏未注意於此，貿然左轉，致撞及於
    行人穿越道上行走之原告鄧天助、林秀容二人，並導致原告
    鄧天助受有左肩擦傷，左膝挫傷、關節血腫、左手肘挫擦傷
    、右肩韌帶拉傷之傷害；原告林秀容則受有胸部挫傷之傷害
    ，提出本院96年度交簡字第109號刑事簡易判決書附卷可參
    ，被告對於上開事實，亦不爭執，可信為真。
二、按汽車、機車或其他非依軌道行駛之動力車輛，在使用中加
    損害於他人者，駕駛人應賠償因此所受之損害，民法第191
    條之2前段定有明文；本件被告駕駛車牌號碼7653-UB號自用
    小客車，未注意車前狀況，及人行道有行人通行應暫停讓行
    人先行通過，並貿然左轉，造成原告二人受傷，自應就原告
    二人所受損害復損害賠償之責。
三、復按不法侵害他人之身體或健康者，對於被害人因此喪失或
    減少勞動能力或增加生活上之需要時，應負損害賠償責任，
    且被害人雖非財產上之損害，亦得請求賠償相當之金額，民
    法第193條第1項、第195條第1項定有明文，查本件原告因被
    告之行為導致須支出醫療費用及就醫交通費，且因不能工作
    造成工作收入減少，及精神受到傷害，自得請求被告賠償。
    茲就原告之請求是否妥適，分述如下：
  (一)醫療費用：
    原告鄧天助及林秀容主張其因本件車禍事故就醫，共分別支
    出醫療費用2,846元及2,105元，提出醫療費用收據為證，並
    為被告所不爭執，可信為真。
  (二)就醫交通費：
    原告鄧天助及林秀容主張其因本件車禍事故就醫，就醫期間
    共搭計程車共支出費用3,460元，每人損失1,730元等情，提
    出計程車車資證明為證，亦為被告所不爭執，可信為真。
  (三)不能工作之損失：
    原告鄧天助主張其因本件車禍事故收傷，共有三個月無法工
    作而受有不能工作之損失，被告則否認原告之主張，經查，
    本件原告於車禍發生後，自99年2月23日起至同年4月2日為
    止，至林森醫院門診治療三次，治療期間需休養三個月，此
    有原告提出之林森醫院診斷證明書在卷可參，則原告鄧天助
    於治療期間，既需休養三個月，在醫囑休養期間，自屬不宜
    工作，應休息使其身體復原，是原告主張其有三個月不能工
    作乙節，應屬可採。又原告林秀容主張其因本件車禍事故受
    傷，共有14日無法工作受有不能工作之損失，提出中國大學
    附設醫院診斷證明書附卷可參，是其主張有14日不能工作乙
    節，亦屬可採。又原告二人主張渠二人共同經營鄧家河南道
    口燒雞店，每月營業成額為247,044元、經營成本為144,896
    元，是實際收入為102,154元，二人每人之平均收入為51,07
    7元等，提出陳報狀、租賃契約書、單價單、中藥材單據、
    電費單據等為證，且為被告所不爭執，可信為真。從而，原
    告鄧天助其不能工作之損失應為153,231元，原告林秀容不
    能工作之損失應為23,836元（即51,077X14/30=23836，元以
    下4捨5入）。
  (四)又按非財產之損害賠償係以人格權遭遇侵害，使精神上受有
    痛苦為必要，其核給之標準固與財產上損害之計算不同，然
    非不可斟酌雙方身份資力與加害程度，及其他各種情形核定
    相當之數額，最高法院51年度台上字第223號著有判例。查
    原告鄧天助學歷為國小四年級肄業，曾於鐵工廠工作（約五
    至六年），又從事廢紙回收（長達十餘年）、經營遊覽車運
    送事業（靠行）（約一至二年）、標林地出賣木材、從事空
    氣槍之釘子製作、翻砂工作（五至六年），目前與原告林秀
    容共同經營道口燒雞事業，每月收入同前所述，原告林秀容
    學歷為大陸福建省初中畢業，畢業後曾從事幼稚園幼教老師
    十餘年，之後幫助家人經營道口燒雞十餘年，其後嫁至臺灣
    ，最近與原告鄧天助共同經營道口燒雞事業，每月收入詳如
    所述。被告為高職畢業，畢業後即從事中醫推拿師工作至今
    ，時間約七年，每月收入二萬餘元，並審酌兩造之財產（詳
    如稅務電子閘門資料查詢表5份附卷可憑），及被告之行為
    ，造成原告二人傷害之程度，認原告鄧天助及林秀容均請求
    精神慰撫金15萬元，尚屬過高，應分別核減為8萬元及3萬元
    ，較為妥當。
  (五)基上所述，原告鄧天助及林秀容分別得請求金額分別為237,
    807元（即2846+1730+153231+80000= 237807）及57,671元
    （即2105+1730+23836+30000=57671），另被告抗辯其給付
    原告二人11,000元乙節，僅原告林秀容自認有收取6,000元
    ，被告對於另有先支付其餘5,000元乙節，為原告所否認，
    其復未能舉證以實其說，是僅得就林秀容上開應給付部分扣
    除6,000元，扣除後，原告林秀容僅得請求51,671元。
四、綜上所述，原告鄧天助及林秀容依侵權行為之法律關係，自
    得請求被告給付237,807元及51,671元，及均自起訴狀繕本
    送達被告之翌日（即99年7月7日）起至清償日止按週年利率
    百分之5計算之遲延利息，為有理由，應予准許。其餘逾此
    部分請求，為無理由，應予駁回。
五、本件為所命給付金額未逾50萬元之判決，於原告勝訴部分，
    爰依職權宣告假執行。至於原告敗訴部分，其假執行之聲請
    ，因失所依附，應予駁回。
六、本件事證已臻明確，兩造其餘之攻擊防禦方法，與判決基礎
    之事實及結果並無影響，爰不予審酌，併此敘明。
參、訴訟費用負擔之依據：民事訴訟法第第79條、第85條第1項
    但書。
中    華    民    國    99    年    12    月    17    日
                  民事第三庭    法  官  許石慶
正本係照原本作成。
如對本判決上訴，須於判決送達後20日內向本院提出上訴狀。
中    華    民    國    99    年    12    月    20    日
                                書記官

司法院資訊處製作；財團法人民間司法改革基金會備份。
